【裁判字號】    98,易,2139
【裁判日期】    981231
【裁判案由】    詐欺
【裁判全文】
臺灣臺中地方法院刑事判決             98年度易字第2139號
公  訴  人  臺灣臺中地方法院檢察署檢察官
被      告  甲○○
上列被告因詐欺案件，經檢察官提起公訴（九十八年度偵字第八
五二二號），本院判決如下：
    主    文
甲○○幫助犯詐欺取財罪，處有期徒刑肆月，如易科罰金，以新
台幣壹仟元折算壹日。
    犯罪事實及理由
一、犯罪事實：甲○○預見其將金融機構帳戶之存摺、提款卡、
    密碼及印章等帳戶資料交付予成年年籍不詳之詐欺集團成員
    使用，將為其等持之遂行財產上犯罪之用，竟基於幫助下列
    詐欺集團成員詐欺取財之未必故意，於民國九十七年十二月
    五日至九十八年三月十三日間之某日，在不詳地點，將其所
    有中華郵政股份有限公司臺中健行路郵局（下稱臺中健行路
    郵局）帳號00000000000000號帳戶之存摺、
    提款卡、密碼及印章交付予姓名年籍不詳之詐欺集團成員，
    以供該詐欺集團成員作為向他人詐欺取款之人頭帳戶使用。
    嗣該詐騙集團成員旋共同基於意圖為自己不法所有之詐欺取
    財之犯意聯絡，於九十八年三月十三日中午十二時三十分許
    ，撥打電話予乙○○，向其詐稱：其網路會員帳號遭盜用，
    要求其配合辦案，先將存款領出匯至指定帳戶中保管，俟結
    案後就會將款項返還云云，乙○○因而陷於錯誤，遂於同日
    十四時二十三分許，至高雄市○鎮區○○路之臺灣銀行，依
    指示匯款新臺幣（下同）十三萬元至甲○○上開郵局帳戶內
    。
二、本案檢察官、被告甲○○並未就卷內證據資料之證據能力有
    所爭執，且迄於言詞辯論終結前，均未主張有刑事訴訟法第
    一百五十九條第一項不得為證據之情形，是應認已同意卷內
    證據均得作為證據，且經本院審酌後，認無不適當之情形，
    應認本案調查之卷內證據均有證據能力，合先敘明。
三、認定犯罪事實所憑之證據及理由：訊據被告甲○○固不諱言
    開立前揭郵局帳戶，惟矢口否認前揭犯行，辯稱：伊沒有提
    供帳戶給他人，伊帳戶的存摺、提款卡、密碼及印章是放在
    伊平常穿的大衣外套內不見的云云。經查：
（一）被告前揭臺中健行路郵局帳戶之存摺、提款卡等乃被告申
      請及所有一節，為被告供承在卷，並有被告帳戶立帳申請
      書影本一份（九十八年度核交字第六八一號卷第八頁）在
      卷可稽。
（二）前揭詐騙集團成員以電話聯絡向乙○○佯稱網路會員帳戶
      遭盜用，須將款項匯至指定帳戶保管，致乙○○陷於錯誤
      ，匯款至被告甲○○前揭臺中健行路郵局帳戶等情，業據
      證人即被害人乙○○於警詢證述屬實，並有內政部警政署
      反詐騙案件諮詢專線紀錄表一紙（臺中市警察局第二分局
      刑案偵查卷第十三頁）、受理詐騙帳戶通報警示簡便格式
      表一紙（同前警卷第八頁）、受理刑事案件報案三聯單一
      紙（同前警卷第十一頁）、臺灣銀行匯出匯款回條聯一紙
      （同前警卷第十二頁）及上開郵局帳戶客戶歷史交易清單
      一份（同前核交字卷第九頁）在卷可稽。
（三）被告於本院供稱：伊最後一次使用是九十七年十二月五日
      提款一百零六元等語（本院卷第五十一頁反面），而參酌
      被告所有之上開郵局帳戶，於九十七年十二月五日提領一
      百零六元後，即無使用紀錄，迨於九十八年三月十三日始
      有被害人乙○○之金額匯入，並陸續有多筆金額提領等情
      ，此有前揭郵局帳戶客戶歷史交易清單一份（同前核交字
      卷第九頁）在卷可稽，堪認被告前揭郵局帳戶應係於九十
      七年十二月五日至九十八年三月十三日間之某日脫離其持
      有。
（四）被告於警詢中先供稱：伊是今日（九十八年三月十八日）
      早上八時五十分許發現伊放在外套內之郵局存簿及提款卡
      遺失，要到郵局掛失時才知道被警方列為警示帳戶，伊是
      大約是三月初將郵局存簿及提款卡放在外套內。因為伊平
      常不會動用到郵局存簿及提款卡，直到今日突然發現郵局
      存簿及提款卡遺失云云（同前警卷第三頁），於檢察官偵
      訊中供稱：該帳戶是於九十八年一月申辦，薪資轉帳用，
      當時伊在新竹貨運工作，離開新竹貨運後，就沒有在用，
      就一直放在伊的夾克口袋裡，該帳戶於九十八年四月三、
      四日左右遺失，因為伊當兵需要有郵局存摺封面影本，伊
      開始找那本存摺，才發現不見了，伊將密碼寫在提款卡右
      下角，伊發現帳戶遺失後馬上去郵局掛失，才發現已經變
      成警示帳戶云云（九十八年偵字第八五二二號卷第六、七
      頁），於本院準備程序訊問時供稱：伊之前要做貨運的工
      作，老闆叫伊辦，要拿來匯薪水，伊後來沒有去做，所以
      就沒有拿來用，伊在那邊做了一個月左右，但老闆都沒有
      把薪水匯進來，伊唯一會用就是去郵局看老闆有無把薪水
      匯進來，沒有作其他使用，後來老闆直接給伊現金，帳戶
      伊平常沒有在用，就放在伊平常穿的大衣外套，後來因為
      伊要當兵，兵單上有說要提供郵局的帳戶，所以伊就去找
      ，就發現不見了，該帳戶、提款卡、密碼伊都一起保管，
      密碼伊寫在紙條上，因為剛辦怕忘掉，也都放在一起云云
      （本院卷第四十二頁反面、四十三頁），於本院審理時供
      稱：「（問：你何時知道當兵需要郵局的存摺封面影本？
      ）九十八年一月」、「（問：如何知道？）收到兵單，上
      面有寫我一月底要抽籤，背面註記要帶郵局存摺等資料」
      、「（問：本案帳戶資料你何時發現不見的？）九十七年
      十二月底快九十八年一月時，收到兵單得知要當兵，找的
      時候就發現不見」、「（問：你何時把這些東西放在大衣
      內袋？）九十七年十二月中，因為那時我做的工作沒有發
      薪水，我每天放在身上去刷提款機要看」、「（對方為何
      知道你的密碼？）塑膠袋裡面有我的密碼，我自己寫的，
      因為我怕忘記」、「（問：去郵局掛失之前有無人通知你
      帳戶被列為警示帳戶？）有，郵局人員通知我的，通知我
      之後我才去辦掛失」云云（本院卷第五十頁至五十二頁）
      ，經核被告就發現前揭帳戶資料遺失之時間、掛失帳戶之
      時間、密碼書寫之位置等所供先後不一，其所辯顯有可疑
      ，已難採信。
（五）被告於偵訊及本院審理時均自承上開其所有之郵局帳戶提
      款卡密碼為五九○六○六，與其母親之提款卡密碼相同，
      其將密碼寫在提款卡或紙條上一起遺失云云（同前偵卷第
      七頁、本院卷第五十一頁反面），惟稍有社會歷練、經驗
      之人，均知提款卡應與其存摺、密碼分別保存，或者將密
      碼牢記心中，而不在任何物體上標示或載明密碼，以免徒
      增帳戶款項遭人持提款卡併同輕易得知之密碼盜領款項，
      而被告於偵查中及本院審理時均能輕易背出上開密碼，可
      知該密碼應為被告所熟悉，且若果真一時遺忘，亦可立即
      向其母親查詢即可得知，實無庸以書寫記錄之方式將密碼
      與提款卡及存摺一起保存，而徒增提款卡若不慎遺失，帳
      戶款項遭人盜領之風險，益見被告所辯實與常情有違，不
      足為採。況查詐欺集團以他人帳戶供作款項出入之帳戶，
      衡諸常情，通常會先取得帳戶所有人之同意才使用，否則
      一旦帳戶所有人掛失，被害人匯入之款項即遭凍結無法提
      領，帳戶所有人反可輕易辦理補發存摺、變更印鑑、密碼
      ，將款項提領一空，詐欺集團自不可能冒此風險。從而，
      前揭郵局帳戶資料係被告提供予詐欺集團使用一節，已臻
      明確。
（六）按刑法上之故意，可分為直接故意與不確定故意（未必故
      意），所謂不確定故意，係指行為人對於構成犯罪之事實
      ，預見其發生而其發生並不違背其本意者，刑法第十三條
      第二項定有明文。今日一般人至郵局或銀行開設帳戶並非
      難事，如非供犯罪之非法使用，衡情自無置自己名義帳戶
      不用，而借用或出價取得他人帳戶使用之必要。又衡諸金
      融存款帳戶事關存戶個人財產權益之保障，除非本人或與
      本人親密關係者，難認有何理由可自由流通使用該帳戶資
      料，而一般人均有妥為保管防阻他人任意使用之認識，縱
      因特殊情況偶有交他人使用之需，亦必然深入瞭解用途再
      行提供以使用，方符常情。是無正當理由，將帳戶提供他
      人使用，客觀上足可預見其目的，係欲以該金融帳戶供作
      犯罪出入之帳戶或其他不法目的，否則應無隱匿自己名義
      帳戶而使用他人金融帳戶使用之必要。且邇來利用電話或
      報紙刊登廣告詐欺取財之犯罪類型層出不窮，該等犯罪多
      數均係利用人頭帳戶作為出入帳戶，並經媒體廣為披載，
      此應為一般人本於一般認知能力所易於意會者，況被告係
      高中肆業，曾從事餐廳、酒吧及飲料店之服務生等工作，
      業據被告於本院審理中自承在卷，則其已有相當之社會歷
      練，對此顯然知之甚詳。是被告對提供帳戶資料與他人，
      該人將持其帳戶資料，用於詐欺取財之不法用途自有所認
      識，被告具幫助詐欺取財之不確定故意亦至臻明確。
（七）綜上所述，本案事證明確，被告所辯顯不足採，其犯行堪
      以認定，應依法論科。
四、核該詐欺集團成員間所為，係犯刑法第三百三十九條第一項
    之詐欺取財罪。各該成年詐欺集團成員間，有犯意聯絡與行
    為分擔，為共同正犯。從而核被告所為，係犯刑法第三十條
    第一項前段、第三百三十九條第一項之詐欺取財既遂罪之幫
    助犯。被告係屬幫助犯，其提供帳戶等資料予詐欺集團成員
    ，對被害人財產損害之造成，較諸具犯罪支配力之正犯有明
    顯之差異，爰依刑法第三十條第二項之規定，減輕其刑。爰
    審酌被告並無前科，竟率爾提供帳戶供他人作為詐欺取財工
    具，增加犯罪偵查機關查察犯罪困難、本案被害人乙○○損
    害之金額非輕，且被告犯罪後仍飾詞否認犯行，態度不佳，
    惟於本院審理時已與被害人成立民事調解，願賠償被害人之
    損失（見本院卷第三十五頁之調解筆錄），並已賠償被害人
    一萬五千元等一切情狀，量處如主文所示之刑，並諭知易科
    罰金之折算標準。復查緩刑之宣告，除應具備一定條件外，
    並須有可認為以暫不執行刑罰為適當之情形，始得為之，此
    屬法院裁判時得依職權裁量之事項，本案被告固與被害人成
    立民事調解，惟被告並未依調解履行後續應給付之款項，此
    業據被告於審理期日供陳在卷，難認其經此偵審程序後，有
    何警惕之效，自不宜對被告為緩刑之諭知，併此敘明。
據上論斷，應依刑事訴訟法第二百九十九條第一項前段，刑法第
三百三十九條第一項、第三十條第一項前段、第二項、第四十一
條第一項前段，刑法施行法第一條之一，判決如主文。
中    華    民    國    98    年    12    月    31    日
                  刑事第十五庭  審判長法  官  江奇峰
                                      法  官  林學晴
                                      法  官  郭書豪
以上正本證明與原本無異。
如不服本判決應於收受送達後10日內向本院提出上訴書狀，並應
敘述具體理由；其未敘述上訴理由者，應於上訴期間屆滿後20日
內向本院補提理由書（均須按他造當事人之人數附繕本）「切勿
逕送上級法院」。
                                      書記官  陳美虹
中    華    民    國    98    年    12    月    31    日
附錄論罪科刑法條
刑法第三百三十九條第一項：
意圖為自己或第三人不法之所有，以詐術使人將本人或第三人之
物交付者，處五年以下有期徒刑、拘役或科或併科一千元以下罰
金。

司法院資訊處製作；財團法人民間司法改革基金會備份。
